臺灣高雄地方法院刑事判決　　　　　　 93年度易字第1882號
公　訴　人　臺灣高雄地方法院檢察署檢察官
被　　　告　甲○○
上列被告因妨害電腦使用罪案件，經檢察官聲請以簡易判決處刑
（案號：93年度核退偵字第472號），本院認應適用通常程序，
判決如下：
    主  文
甲○○連續製作專供犯妨害電腦使用罪章之罪之電腦程式，而供
自己及他人犯妨害電腦使用罪章之罪，致生損害於公眾及他人，
處有期徒刑拾月，緩刑參年。
    事  實
一、甲○○係陞暘科技公司平台開發科科長，於研究遠端搖控之
    原理架構時，發現商用軟體使用時都無法連回區○○路，即
    區○○路無法遠端搖控，為改善此缺點，乃自民國（下同）
    91 年 3 月間即已開始研究遠端搖控程式，並於同年 6 月
    間即完成「 Peep vl.0 」之專供無故侵入他人電腦並可取
    得他人電腦內電磁紀錄之木馬型遠端遙控電腦程式（該電腦
    程式內含「 peep.exe 」及「 peepbrowser.exe 」等 2 程
    式，只要使用者點閱檔案不明之電子郵件，即會被植入「
    peep.exe 」程式，且遭植入該程式之電腦只要開機，即會
    自動與載有「 peepbrowser.exe 」程式之控制端電腦連線
    ，並容由控制端電腦之使用人得以入侵瀏覽甚至拷貝盜取遭
    植入「 peep.exe 」程式電腦內之所有檔案資料），且基於
    製作專供自己或他人無故入侵其他人電腦使用之上開作用電
    腦程式之概括犯意，而陸續於 92 年 9 月間改版製造完成
    「 Peep v2.01 Bata 版」之同前作用之電腦程式，再於 93
    年 1 月間完成改版之同前作用之最新版「 Peep v2.02 」
    電腦程式，甲○○並為研發更新其所製作之上開程式，而先
    後將 92 年 9 月完成「 Peep v2.01 Bata 版」及 93 年 1
    月所完成之「 Peep v2.02 」等入侵他人電腦並可取得他人
    電腦內之檔案電磁紀錄之電腦程式均上載於電腦網路（雅虎
    奇摩網站之網址：http://home.kimo.com.tw/cookieweb200
    1），供不特定人得以免費下載上開電腦程式使用，而使他
    人得以藉由該等程式無故入侵非程式使用者所有之電腦設備
    ，並無故侵入他人之電腦，而取得該電腦內檔案等之電磁紀
    錄，嗣因有不詳姓名年籍之大陸地區人民下載甲○○製作之
    上開程式，利用該電腦程式且透過不知情之「新加坡商康而
    爾塑膠機械有限公司」（下稱康而爾公司）所有之伺服器主
    機（IP Address 為 61.222.32.87）作為跳板建立連線，而
    無故侵入政府機關（外交部、國防部）之電腦設備，使外交
    部及國防部之電腦主機一旦開機，即與康而爾公司之伺服器
    連線，該大陸地區人民即可瀏覽並取得外交部國防部之電腦
    檔案資料，致生損害於外交部、國防部對於各該部門檔案資
    料之管理。甲○○自身並於 91 年 11 月以其所製作上開供
    入侵他人電腦使用之電腦程式，加以使用操作，利用他人電
    腦系統之漏洞，植入上開「 peep.exe 」程式，於 91 年
    11 月間先進入丁○○所有之電腦，並意圖為自己不法之所
    有，拷貝竊取丁○○電腦內之「用戶識別碼.doc 」電腦檔
    案之電磁紀錄；另於 92 年 7 月間以同前方式，無故入侵
    乙○○之電腦設備，致生損害於乙○○；嗣因 93 年 3 月
    間總統府電腦發現問題，由內政部警政署刑事警察局處理而
    發現上情。
二、案經丁○○、乙○○訴由內政部警政署刑事警察局移送臺灣
    高雄地方法院檢察署檢察官偵查後聲請簡易判決處刑。
    理  由
一、右開事實，業據被告甲○○於警詢及偵訊中均坦承不諱，核
    與證人即查獲本案之員警戊○○於審理時所證之情節相符（
    見本院易字卷第46～51頁）；又有自被告甲○○所有之筆記
    型電腦列印出來之各項資料：包括執行上開程式之畫面、操
    作方式及步驟（見警卷第27～37頁）、撰寫程式說明（見警
    卷第38～43頁）、上開程式之原始碼資料（見警卷第44～46
    頁）、上開程式之操作畫面說明（見警卷第64～83頁）、開
    發peep程式建置紀錄資料（見警卷第289 ～290 頁）、使用
    Visual C＋＋產生程式執行檔產生說明檔（見警卷第293 頁
    ）、以創作本程式作為報考研究所繳交資料（見警卷第294
    ～322 頁）、網站討論區內之文章內容（見警卷第84～169
    頁、第371 ～470 頁）、上開程式之相關檔案（見警卷第
    323 ～370 頁），以及查獲有被害人陳淩鋒所有之前揭電腦
    檔案，及乙○○之電腦遭被告電腦入侵之操作畫面等，亦均
    存置於被告之上開筆記型電腦內之列印資料（丁○○部分：
    見警卷第526 ～532 頁，乙○○部分：見警卷第27、28、69
    、70、71頁），與外交部所屬電腦遭入侵之相關紀錄等在卷
    （見警卷第482 之2 ～490 頁）以及外交部遭他人取得而於
    康而爾公司上開伺服器內發現之駐外單位電腦檔案資料（見
    警卷第514 ～519 頁），並同在康而爾公司電腦內發現已遭
    人取得之國防部海軍遠航訓練國內環島行程管制表之電腦檔
    案資料（見警卷第577 ～589 頁）可資佐證，事證已明，被
    告犯行洵堪認定。
二、核被告甲○○自 92 年 6 月 27 日以後至 93 年 1 月製作
    上開得入侵他人電腦並作為盜取他人電腦內檔案等電磁紀錄
    之電腦程式，供自己並免費任由他人經網路下載使用，致生
    損害於前揭政府機關對於檔案資料之管理及他人之隱私權，
    係犯刑法第362 條之製作專供犯罪電腦程式罪；又其以上開
    電腦程式入侵乙○○之電腦，係犯刑法第358 條入侵他人電
    腦罪；其於91年11月間於竊取丁○○所有之電腦內檔案資料
    之電磁紀錄，係犯刑法第320 條第1 項及92年6 月修正前之
    刑法第323 條之竊盜電磁紀錄罪。被告於91 年11 月間竊取
    丁○○電腦檔案之電磁紀錄之行為，係於增訂刑法妨害電腦
    使用罪章92年6 月25日公布，92年6 月27日施行前所為，且
    合於修正後之刑法第359 條之無故取得他人電腦資料電磁紀
    錄罪，惟衡之刑法第320 條之竊盜罪（並適用修正前同法第
    323 條規定）較諸修正後之刑法第359 條之罪，刑法第320
    條所定之罰金刑較輕而有利於被告，是應依刑法第2 條第1
    項但書規定，適用修正前之刑法第323 條規定以「電磁紀錄
    」視為動產，而論以刑法第320 條第1 項之竊盜罪。被告連
    續於92年9 月間改版製作「Peep v2.01 Bata 版」之用以入
    侵他人電腦之程式，再於93年1 月間完成改版之同前作用之
    最新版「Peep v2.02」電腦程式，並均供自己及他人操作入
    侵他人電腦使用或取得他人電腦資料之電磁紀錄，均時間緊
    接，所犯罪名相同，顯係出於概括之犯意為之，為連續犯，
    爰依刑法第56條之規定以1 罪論，並加重其刑。被告所犯上
    開製作專供犯妨害電腦使用罪章之罪之電腦程式，以及入侵
    他人電腦、竊取他人電腦檔案之電磁紀錄等3 罪間，有方法
    結果之牽連關係，為牽連犯，應從一情節較重之製作專供犯
    罪電腦程式罪處斷。公訴人雖已就被告竊取丁○○電腦檔案
    之電磁紀錄罪部分於聲請簡易判決處刑書之犯罪事實欄記載
    明確，但未就被告上述犯罪行為論引任何論罪科刑之條文，
    惟查被告上開犯行既已於聲請簡易判決處刑書上之犯罪事實
    記載明確，應認已於起訴範圍內，本院自應予以審判，附此
    敘明。爰審酌被告製作得以入侵他人電腦之程式，且上載網
    路供他人免費下載使用，以致遭大陸地區人民藉由該等電腦
    程式入侵我國政府機關之電腦瀏覽並取得政府機關電腦內之
    檔案資料，所生實害非輕，然因其並無犯罪前科，有臺灣高
    等法院被告全國前案紀錄表可按，素行良好，且犯罪後坦承
    犯行，並在遭查獲後立即製作上開程式之移除程式，供電腦
    遭入侵之政府機關使用，亦據證人戊○○證述甚明（見本院
    卷第50頁），已見悔意，態度尚佳等一切情狀，量處如主文
    所示之刑，以示懲儆。查被告素行良好，前未曾犯罪受有期
    徒刑以上刑之宣告，已述之於前，其因一時失慮，致罹刑典
    ，事後已坦承犯行，深具悔意，且提供移除程式供遭入侵之
    電腦使用，態度良好，經此刑之宣告後，應知警惕而無再犯
    之虞，本院因認暫不執行其刑為當，併予以宣告緩刑3 年。
三、公訴意旨另以：被告甲○○自 92 年間即已開始研究遠端搖
    控程式，並於 93 年 1 月間即完成「 Peep vl.0 」之專供
    侵入他人電腦並可取得他人電腦之電磁紀錄之木馬型遠端遙
    控電腦程式，以及其於 93 年 1 月 30 日上午 12 時 40
    分許間即以上開程式入侵丁○○所有之電腦，與其於 93 年
    1 月 30 日上午 12 時 40 分竊取乙○○所有電腦資料至被
    告電腦內，係犯刑法第 362 條之製作專犯妨害電腦使用罪
    章之罪之電腦程式、同法第 358 條無故入侵他人電腦及同
    法第 359 條無故取得他人電腦之電磁紀錄（就被告取得乙○○電腦資料部分之犯罪事實，業據公訴人載明於聲請簡易
    判決處刑書之犯罪事實內，然公訴人並無論引任何論罪之條
    文）等罪。惟查：
  （一）按「行為之處罰，以行為時之法律有明文規定者，為限
        。」刑法第 1 條定有明文；而刑法妨害電腦使用罪章
        ，係於 92 年 6 月 25 日增訂公布，並於同年月 27
        日施行，是以關於妨害電腦使用之行為，若係於上開罪
        章公布施行前所為，除刑法另有處罰規定外，其行為時
        之法律既無處罰之明文規定，自不得加以處罰。
  （二）被告係於 91 年 3 月起至同年 6 月止所為製作供犯妨
        害電腦使用罪章之「 Peep vl.0 」之電腦程式一節，
        至「 Peep v2.01 Bata 版」及「 Peep v2.02 」等程
        式分別於 92 年 9 月間及 93 年 1 月間製作完成，業
        據被告於審理中供述甚明（見本院易字卷第55～58頁）
        ，聲請簡易判決處刑意旨就此顯有誤認。其次，被告係
        於91年11月間無故入侵丁○○之電腦之事實，亦經被告
        於審理時供明在卷（見本院易字卷20頁），至聲請簡易
        判決處刑意旨認係於93年1 月30日上午12時40分許有入
        侵丁○○所有之電腦云云，縱依卷附列印自被告電腦資
        料所示該被害人丁○○之電腦檔案建立於被告電腦內之
        時間為「2003年1 月30日上午12時40分許」亦即民國92
        年1 月30日上午12時40分，首先公訴人顯係將被告電腦
        內建立檔案之時間誤認為係93年1 月30日上午12時40
        分（其實係92年1 月30日上午12時40分）；再者，該等
        檔案建立之時間，然由警卷第526 ～529 頁等各列印資
        料觀之，該4 頁資料之全部電腦檔案均係於2003年1 月
        30日上午12時40分即民國93年1 月30日上午12時40分建
        立於被告電腦內，足見被告於本院所供：該建立檔案之
        時間係被告將另一台電腦之全部檔案轉拷至警卷第526
        ～529 頁列印資料所屬之筆記型電腦內之時間（見本院
        易字卷第20頁），且與證人即承辦員警戊○○亦於審理
        中證述：上開被告電腦內所示之檔案建立時間，未必係
        被告取得丁○○電腦檔案之時間等語大致相符（見本院
        易字第50～51頁），應認屬實。因此，公訴人僅以警卷
        第526 ～529 頁列印資料所示之檔案建立時間為憑（雖
        又誤認該等時間，已詳述於上），顯不足據。從而，本
        院認被告所為製作供妨害電腦使用罪章行為之「Peep
        vl.0」電腦程式，係於91年3 月起至同年6 月止所為製
        作完成，而被告無故入侵丁○○電腦之時間則在91年11
        月所為，則該等妨害電腦使用之行為既均於92年6 月27
        日妨害電腦使用罪章公布放行前，且其所為上開行為時
        ，當時之刑法並無任何處罰該等行為之明文，是依刑法
        第1 條之規定，自不得加以處罰。
  （三）依聲請簡易判決處刑意旨所指被告取得乙○○電腦檔案
        之電磁紀錄之行為，或係涉及刑法第 359 條之無故取
        得他人電腦內電磁紀錄罪，先予敘明。然被告僅曾於
        92 年 7 月間無故入侵乙○○之電腦，並無取得乙○○
        電腦內之檔案資料電磁紀錄之事實，業據被告於審理時
        供述明確（見本院卷第57～58頁），且與證人戊○○所
        證相合（本院卷第50頁），此外，又無其他任何積極之
        證據足認被告曾有取得乙○○電腦檔案資料電磁紀錄之
        行為，是以公訴人所指被告無故取得乙○○電腦資料電
        磁紀錄之行為，顯屬不能證明。
  （四）綜上所述，聲請簡易判決處刑意旨所指上開犯行部分，
        原應為無罪之諭知，然因此部分之製作專供犯罪電腦程
        式行為、無故入侵他人電腦及無故取得他人電腦資料之
        電磁紀錄等行為，與聲請簡易判決處刑意旨之前揭論罪
        科刑之部分，均屬牽連犯，已如上述，而具有裁判上一
        罪之關係，爰不另為無罪之諭知。
據上論斷，應依刑事訴訟法第 299 條第 1 項、第 452 條，刑
法第 56 條、第 358 條、第 362 條、第 2 條第 1 項但書，第
320 條第 1 項、第 55 條、第 74 條第 1 款，罰金罰鍰提高標
準條例第 1 條前段，判決如主文。
本案經檢察官丙○○到庭執行職務。
中　　華　　民　　國　　94　　年　　3   　月　　30　　日
        　　　　　　刑事第三庭審判長法　官  黃建榮
                                    法　官  陳玉聰
                                    法　官  高思大
右正本證明與原本無異。
如不服本判決，應於判決送達後10日內向本院提出上訴狀，上訴
於台灣高等法院高雄分院（須附繕本）。
中　　華　　民　　國　　94　　年　　4   　月　　1 　　日
                                    書記官  蔡語珊
附錄論罪科刑法條：
中華民國刑法第358條：
  　　　　無故輸入他人帳號密碼、破解使用電腦之保護措施或
          利用電腦系統之漏洞，而入侵他人之電腦或其相關設
          備者，處3年以下有期徒刑、拘役或科或併科10萬元
          以下罰金。
中華民國刑法第362條：
　　　　  製作專供犯本章之罪之電腦程式，而供自己或他人犯
          本章之罪，致生損害於公眾或他人者，處5年以下有
          期徒刑、拘役或科或併科20萬元以下罰金。
中華民國刑法第320條第1項：
          意圖為自己或第三人不法之所有，而竊取他人之動產
          者，為竊盜罪，處5年以下有期徒刑、拘役或5百元以
          下罰金。
民國 92 年 6 月 25 日修正前之中華民國刑法第323條：
          電能、熱能及其他能量或電磁紀錄，關於本章之罪，
          以動產論。
